臺灣桃園地方法院民事判決            100年度家訴字第149號
原      告  台新國際商業銀行股份有限公司
法定代理人  蔡榮棟
訴訟代理人  張峻碩
被      告  游振敏
            張文鶯
上列當事人間請求改用夫妻分別財產制事件，本院於民國100年7
月7日言詞辯論終結，判決如下：
    主      文
被告游振敏與被告張文鶯間之夫妻財產制應改用分別財產制。
訴訟費用由被告負擔。
    事實及理由
一、原告起訴主張略以：(一)、緣被告即債務人游振敏積欠原告債
    務達新臺幣（下同）665,045 元，經原告數次催索，被告游
    振敏均置之不理，迄未償還上開債務。嗣原告向臺灣臺中地
    方法院聲請對被告游振敏強制執行，惟經執行無效果，而原
    告向國稅局調閱其之最新年度財產所得資料，發現其名下亦
    無任何可供執行受償之財產。(二)、次查被告游振敏與被告張
    文鶯二人目前婚姻關係仍存在，而被告二人迄今未向法院聲
    請辦理夫妻分別財產契約登記。(三)、揆之前揭事實說明，被
    告游振敏向原告借款未依約清償，經原告取得執行名義後，
    聲請法院強制執行無結果，是被告游振敏尚有本金、利息及
    違約金未獲清償，且被告游振敏亦無可供扣押執行之財產，
    是原告依法得訴請裁判被告游振敏與被告張文鶯間之夫妻財
    產制改用分別財產制等語。並聲明：如主文所示。
二、被告答辯意旨略以：被告游振敏因負債，且無固定工作及收
    入，家計均由被告張文鶯負擔，且被告張文鶯之薪資尚須負
    擔房貸及生活開銷支出，實已無剩餘財產，是被告並無逃避
    債權人強制執行之意圖，原告所提之訴並無必要，爰聲明：
    駁回原告之訴，訴訟費用由原告負擔。
三、按「夫妻未以契約訂立夫妻財產制者，除本法另有規定外，
    以法定財產制，為其夫妻財產制。」，民法第1005條定有明
    文。次按「債權人對於夫妻一方之財產已為扣押，而未得受
    清償時，法院因債權人之聲請，得宣告改用分別財產制。」
    ，民法第1011條亦有明文，而該法條之立法意旨，係為貫徹
    物權法定主義及保護交易安全，同時避免夫妻藉登記夫妻財
    產制之方式，逃避債權人之強制執行，基此，該條法文所稱
    「未得受清償」，包括全無可扣押之物或所扣押之物數量不
    足，及所扣押之財產不足清償該為扣押之債權人債權等情形
    在內（最高法院89年度臺上字第854號判決意旨參照）。
四、經查，原告主張被告二人為夫妻關係，原告為被告游振敏之
    債權人，被告游振敏查無可供執行之財產，原告之債權仍未
    能獲得清償等節，業據原告提出戶籍謄本、臺灣臺中地方法
    院99年度司執字第92638 號債權憑證、財產歸屬調件明細表
    ，及夫妻財產制登記資料查詢畫面（均為影本）等件為證，
    而被告二人對此並未為爭執或否認，是原告該揭主張可堪信
    為真實。從而，原告請求宣告被告游振敏與被告張文鶯間改
    用分別財產制，核屬有據，應予准許。
五、據上論斷：本件原告之訴為有理由，爰依民事訴訟法第78條
    、第85條第1項前段，判決如主文。
中    華     民    國    100    年    8    月    4    日
                   家事法庭 法  官  王兆飛
以上正本係照原本作成。
如對本判決上訴，須於判決送達後20日之不變期間內，向本院提
出上訴狀。如委任律師提起上訴者，應一併繳納上訴審裁判費。
中    華     民    國    100    年    8    月    4    日
                             書記官  陳月桂